【裁判字號】    99,上易,1646
【裁判日期】    990930
【裁判案由】    恐嚇等
【裁判全文】
臺灣高等法院刑事判決                99年度上易字第1646號
上  訴  人
即  被  告  戊○○
選任辯護人  林辰泉律師
上  訴  人
即  被  告  甲○○
            丁○○
            丙○○
上列上訴人因恐嚇等案件，不服臺灣板橋地方法院98年度易字第
1175號，中華民國99年4月8日第一審判決（起訴案號：臺灣板橋
地方法院檢察署97年度偵字第32413號），提起上訴，本院判決
如下：
    主  文
原判決關於戊○○、甲○○共同以脅迫使人行無義務之事未遂罪
暨定應執行刑部分，及丁○○、丙○○部分，均撤銷。
戊○○、甲○○、丁○○、丙○○被訴共同以脅迫使人行無義務
之事未遂罪部分，均無罪。
其他上訴駁回。
    事  實
一、甲○○前於民國95年間因妨害自由案件，經法院判處有期徒
    刑4月確定，96年4月23日執行完畢。其為設在臺北縣新莊市
    ○○路327之1號前鋒帳務管理有限公司（下稱前鋒公司）之
    總經理，其與戊○○得知德坤股份有限公司（下稱德坤公司
    ）位在臺北縣中和市○○街79、87、95、101號6樓（下稱系
    爭建物）之廠房遭法院查封且欲拍賣，與戊○○意圖從中牟
    取不法利益，遂假借取得德坤公司之債權人萬向國際貿易有
    限公司（下稱萬向公司）授權處理使用系爭建物，並以繳交
    管理費之方式製造占用系爭建物之假象，以便日後得向拍定
    者或取得系爭建物所有權者要求財物以換取渠等放棄占有。
二、吳博揚、吳春涼於96年8月20日拍得系爭建物，經由乙○○
    仲介出售系爭建物予吳俞瑱。吳俞瑱自96年9月20日開始裝
    潢系爭建物，詎戊○○、甲○○基於意圖為自己不法所有之
    犯意聯絡，於系爭建物裝潢期間，由甲○○出面多次向吳俞
    瑱主張系爭建物原所有權人積欠債務，吳俞瑱無權裝潢，阻
    撓吳俞瑱裝潢，吳俞瑱因無法順利裝潢，迫於無奈，遂於同
    年10月初某日，邀同連秀榮、蔡萬福前往前鋒公司與戊○○
    、甲○○洽談和解以使用系爭建物事宜，戊○○、甲○○原
    欲吳俞瑱給付渠所宣稱德坤公司積欠萬向公司之債款新臺幣
    （下同）800萬元，後雖調降至480萬元，惟雙方終未就金額
    達成合意，戊○○即向吳俞瑱恫稱：其已經被關幾次了，命
    要怎樣，隨時都有準備，錢要不要付，自己要考慮清楚，不
    然裝潢可能會比較麻煩等語，使吳俞瑱心生畏懼，且倍感壓
    力，旋於同年10月6日，再邀同李雄勝、連秀榮、謝時民，
    至MIT國際科技大樓管理中心與甲○○、戊○○再次協商，
    終吳俞瑱應允支付240萬元解決，且原欲支付乙○○之仲介
    費120萬元元亦歸甲○○所有，並簽立協議書1份。戊○○復
    對吳俞瑱恫稱：如果支票無法兌現，有辦法找到吳俞瑱並會
    對其人身安全不利等語，使吳俞瑱心生畏懼。因當日吳俞瑱
    未攜帶印章，因而於次日始簽發面額均為80萬元如附表編號
    1、2所示及另張票號不詳之支票共3紙交予甲○○。嗣吳俞
    瑱因經濟困難再與甲○○協商，將該紙不詳票號票據更換為
    如附表編號3所示之支票，而甲○○再將前開票據交予戊○○。戊○○遂於97年1月5日，提示兌現如附表編號1所示支
    票，至如編號2、3所示支票2紙則因吳俞瑱報警處理，經檢
    察官查扣而未遭提示兌現。
三、案經刑事警察局、臺北縣政府警察局刑事警察大隊、臺北縣
    政府警察局中和分局、土城分局報由臺灣板橋地方法院檢察
    署檢察官指揮偵辦。
    理    由
壹、有罪部分
一、訊據被告被告戊○○坦承曾與被告甲○○前往MIT國際科技
    大樓管理中心與吳俞瑱會面一情；被告甲○○坦承與吳俞瑱
    在MIT國際科技大樓管理中心簽立和解書，約定吳俞瑱給付
    240萬元予伊，且收受如附表所示吳俞瑱簽發如附表所示票
    面金額均為80萬元之票據3張等情。惟被告戊○○、甲○○
    均否認有何恐嚇取財犯行，被告戊○○辯稱：伊與吳俞瑱在
    MIT國際科技大樓管理中心見面，係因被告甲○○欲持吳俞
    瑱簽發之票據向伊調現，伊前去該處瞭解票據緣由云云。被
    告甲○○辯稱：伊為前鋒公司總經理，系爭建物由前鋒公司
    管理，吳俞瑱支付240萬元係為補償債權人，伊並無恐嚇取
    財犯行云云。
二、經查：
  (一)證人吳俞瑱於檢查官偵查中證述：伊透過乙○○購買系爭建
    物，支付定金後，乙○○帶伊公司經理李雄勝前往系爭建物
    查看。後被告甲○○電告李雄勝欲要洽談開啟系爭建物門鎖
    之事，並宣稱其有使用系爭建物之權利，渠等不得進駐。伊
    於96年9月15日付清尾款，於同年月20日開始裝潢系爭建物
    ，被告甲○○猶多次向伊宣稱其有使用系爭建物之權利，阻
    止伊裝潢，伊有報案，警方雖到場瞭解情況，但以此為民事
    糾紛而未為後續處理。伊不堪其擾，遂於同年10月初，與連
    秀榮、蔡萬福至臺北縣新莊市○○路327號前鋒公司，與被
    告戊○○、甲○○協調和解事宜，被告戊○○、甲○○原要
    求800萬元和解金額，後降為480萬元，惟因蔡萬福只願給付
    120萬元而未達成和解，被告戊○○當時對在場之人恫稱：
    其已經被關幾次了，所以命要怎樣，隨時都有準備，錢要不
    要給，渠等自己好好考慮清楚等語（97年度偵字第20189 號
    偵查卷一第259頁）。證人蔡萬福於檢察官偵查中證稱：96
    年10月14日，伊陪同吳俞瑱至臺北縣新莊市與被告戊○○、
    甲○○洽談被告甲○○阻止吳俞瑱裝潢系爭建物裝潢之事，
    當時被告甲○○、戊○○有提出和解金額，但伊忘記渠等所
    提和解金額為何。伊忘記戊○○有無恫稱其已經被關了好幾
    次，命要怎樣隨時都有準備，和渠等不一樣，要渠等想清楚
    之類言語，但是當時被告戊○○、甲○○中一人確有恫稱：
    錢要不要付要渠等自己考慮清楚，不然裝潢可能會比較麻煩
    等語。當日並未達成和解，嗣後吳俞瑱與被告戊○○、甲○○有達成和解，但伊並未參與等語（97年度偵字第20189號
    偵查卷一第331頁）。證人吳俞瑱、蔡萬福均一致證稱渠等
    於96年10月間前往臺北縣新莊市與被告戊○○、甲○○洽談
    系爭建物和解事宜，而該次洽談並未達成合意，且洽談過程
    ，被告戊○○、甲○○曾出言恫稱：錢要不要付要我們自己
    考慮清楚等語之事實，可見渠等二人所述應係同一事件。至
    證人蔡萬福雖證稱前開情事發生於96年10月14日，然依證人
    蔡萬福所述，該次洽談渠等與被告戊○○、甲○○並未達成
    和解，吳俞瑱係嗣後始與被告戊○○、甲○○達成和解，可
    見前開洽談係發生在吳俞瑱與被告戊○○、甲○○達成和解
    之前，而被告甲○○與吳俞瑱係於96年10月6日就和解事宜
    簽立協議書一情，有協議書1份在卷可參（96年度他字第803
    6號偵查卷第12頁），可見前開情事應係發生在96年10月6日
    前，證人蔡萬福所述前開洽談時間應係誤植。而證人蔡萬福
    係於97年12月11日檢察官訊問時為前開證述，距前開事件發
    生時間1年餘，自難強要證人蔡萬福清楚記憶事件發生確實
    年月日，然衡情一般人或係對所遭遇事件忘卻確實發生之時
    、地，雖仍會對事發過程重要部分記憶印象深刻，故蔡萬福
    雖誤植事件發生確切時間，然不代表其會忘卻前開洽談過程
    ，其證述前開情事大要，且所述與證人吳俞瑱所述互核相符
    ，堪認渠等所述為實。再證人吳俞瑱、蔡萬福均明確證稱渠
    等於前開時、地協商系爭建物裝潢事宜時，被告戊○○在場
    洽談，顯見被告戊○○確有參與此事無疑。而前開協商係吳
    俞瑱與被告甲○○談論系爭建物問題之初，被告戊○○即參
    與處理吳俞瑱使用系爭建物之事，足見被告戊○○自始即參
    與此事，其辯稱其係因被告甲○○與之換票始於被告甲○○
    與吳俞瑱在MIT國際科技大樓管理中心協調時到場瞭解票據
    來源云云並非屬實。
  (二)證人吳俞瑱復於檢察官偵查中及原審時證稱：被告甲○○以
    其有權使用系爭建物為由阻撓伊裝潢系爭建物，伊不堪其擾
    ，透過友人央請連秀榮、謝時民與被告甲○○聯絡，被告甲○○宣稱系爭建物原所有人積欠800萬元，其可以打6折，要
    求伊支付480萬元，幾經協調，被告甲○○稱須詢問其老闆
    被告戊○○意見。伊因受被告甲○○等人恐嚇，復急於裝潢
    ，迫於無奈，遂於96年10月6日，邀同連秀榮、謝時民、李
    雄勝與被告戊○○、甲○○在MIT國際科技大樓管理中心簽
    立協議書，伊同意給付240萬元。當時被告戊○○、甲○○
    向伊恫稱：今天在這裡協議怎麼做，就怎麼做，若伊沒有照
    做，透過相關管道讓支票無法兌現，其有辦法找到伊等語，
    伊感到十分害怕。因當日伊未攜帶印章，故伊於隔日始簽發
    發票人是東銓科技股份有限公司，付款人為臺灣中小企業銀
    行新莊分行，發票日分別為97年1月5日、2月5日、3月5日，
    票面金額均為80萬元之票據3紙交予被告甲○○，後因伊經
    濟困難，無法兌現該紙發票日為97年2月5日之票據，故央連
    秀榮為伊協調，將該紙票據更換為發票日為95年4月5日之票
    據。被告甲○○並向伊索取原欲給付予乙○○之仲介費120
    萬元等語（97年度偵字第20189號偵查卷一第257至258頁、
    原審卷98年12月4日審判筆錄）。證人吳俞瑱明確證述被告
    戊○○、甲○○確有對之恐嚇行為，復參以證人吳俞瑱於檢
    察官偵查中亦稱：吳博揚、吳春涼係經由法院拍賣程序購得
    系爭建物，伊亦係經由合法程序向吳博揚、吳春涼購得系爭
    建物，被告戊○○、甲○○對系爭建物並無任何權利等語（
    97年度偵字第20189號偵查卷一第259頁），依證人吳俞瑱前
    開所言，可知其係向吳博揚、吳春涼購得渠等經由法院拍賣
    程序所購系爭建物，吳博揚、吳春涼既係經由法院拍賣程序
    取得系爭建物，取得系爭建物所有權之過程應屬合法正當，
    且既經法院拍賣，拍定人僅須向法院繳交拍賣金額，系爭建
    物原所有人之債務要與拍定人無關，而吳俞瑱復係向吳博揚
    、吳春涼購得系爭建物，與系爭建物之原所有人之債務更無
    瓜葛，且其確信自身對系爭建物擁有合法使用權利，亦積極
    裝潢系爭建物，苟非受有外力脅迫，豈會願意額外支付清償
    被告甲○○所稱系爭建物原所有人所負債務。況且，被告甲○○空言其受萬向公司委託處理與德坤公司之債權云云，然
    並無具體證據足佐所言為實，況吳俞瑱並非前開債務當事人
    ，並無資料瞭解前開債務內容，吳俞瑱至愚亦不可能僅因被
    告甲○○所言即信以為真並同意清償債務，益徵吳俞瑱所述
    其係受被告戊○○、甲○○脅迫始應允支付前開金額以換取
    渠等停止阻撓以便順利使用系爭建物一節誠屬可信。
  (三)被告甲○○雖辯稱其受萬向公司負責人張德元委託處理系爭
    建物原所有人德坤公司積欠萬向公司債務云云，並提出當事
    人為德坤公司與萬向公司之還款協議書、署名張德元之委託
    書各1紙為憑（96年度偵字第25282號偵查卷第34頁、第52頁
    ）。然前開協議書、委託書之真偽，是否確有其事，均未可
    知，則德坤公司與萬向公司間是否確有債務，萬向公司負責
    人張德元是否確有委託被告甲○○處理債務事宜，不無可疑
    。況觀諸前開委託書，僅記載「本人張德元因有要事在身，
    不克親自前往處理臺北縣中和市○○街73至101號6樓德坤科
    技股份有限公司之廠房設備，特委託前鋒帳務管理有限公司
    全權處理，特此證明。」（96年度偵字第25282號偵查卷第
    52頁），張德元僅泛言因不克前往處理系爭建物，而委託前
    鋒公司處理德坤公司之廠房設備，然並未載明委託之期限、
    範圍，前開委託書內容不明，並無法證明被告甲○○確有處
    分系爭建物之權利。又被告二人所提之上開由張德元署名之
    委託書，其上註記日期為：「2006年7月3日」，然依原審卷
    附張德元之戶役政基本資料查詢結果，張德元於97年5月27
    日即已至戶政機關辦理「遷出國外」（見原審卷第33頁查詢
    資料），且本院再查詢張德元之入出境記錄，查知，張德元
    自2006年4月24日最後一次自我國出境後，迄今均未入境（
    見本院卷第86頁查詢資料），顯然張德元不可能於2006年7
    月3日猶簽立委託書交與被告二人後，迄今多年均未返國，
    且完全對此事未加聞問、處理之理。上開由張德元署名之委
    託書有如上所述之重大瑕疵，被告二人辯稱係受萬向公司負
    責人張德元委託處理本件債務糾紛一節，自難憑信。再系爭
    建物據警察局查報為空屋，拍定後按現狀點交一節，有原審
    法院96年6月28日板院輔96執喜字第8962號拍賣公告1份在卷
    可按（96年度偵字第25282號偵查卷第49至51頁），而萬向
    公司以其占有系爭建物為由，就法院拍賣系爭建物應為點交
    之執行程序聲明異議，經本院以萬向公司占有之時間在原審
    法院查封程序之後為由駁回異議一節，亦有原審法院96年度
    執字第9862號民事裁定1份在卷可參（96年度偵字第25282
    號偵查卷第43至44頁）。被告甲○○一再宣稱其受萬向公司
    委託處理債務，且前開裁定之送達代收人亦為被告甲○○，
    顯見其知悉前情，本院既已於拍賣公告中載明點交，而萬向
    公司就此聲明異議復經駁回，被告甲○○等人當知買受人已
    合法取得系爭建物之所有權得以使用，渠等自無主張權利之
    餘地。更進者，被告戊○○於檢察官偵查中供稱：伊有告知
    吳俞瑱其打官司一定會贏，法院若要渠等離開，渠等一定會
    走，但吳俞瑱急於遷入系爭建物，故簽立和解書等語（97年
    度偵字第20189號偵查卷一第271頁），其既稱吳俞瑱就系爭
    建物進行訴訟必定勝訴，顯然知悉吳俞瑱就系爭建物享有正
    當權利，渠等既自知並無正當理由及立場與吳俞瑱洽談，猶
    假藉占有系爭建物之名，阻撓合法取得系爭建物之吳俞瑱處
    分系爭建物並迫使其給付金錢，渠等不法所有之意圖甚明。
  (四)至被告甲○○雖提出繳交系爭建物管理費收據欲證明占有系
    爭建物之事實，然縱不論繳交管理費之緣由甚多，且繳交管
    理費要與實際占有系爭建物有別，並無法以此證明占有之事
    實，況觀諸前開管理費收據，最早之繳交日期為95年7月6日
    （97年度偵字第20189號偵查卷一第340至345頁），然系爭
    建物業於95年7月5日經法院查封，有原審法院96年度執字
    9862號民事裁定在卷可參，被告甲○○所主張占有之時間係
    在法院查封之後，亦難執此主張權利，亦不足以為其無不法
    所有意圖之證明。
  (五)綜上所述，被告戊○○、甲○○二人辯解並不可採，本件事
    證已臻明確，被告二人有此部分犯行均堪認定，應依法論科
    。
三、核被告戊○○、甲○○二人所為均係犯刑法第346條第1項之
    恐嚇取財罪。被告二人間，互有犯意聯絡、行為分擔，為共
    同正犯。又被告甲○○有如事實欄所示之論罪科刑及執行完
    畢情形，有本院被告前案紀錄表1份附卷可稽，其於有期徒
    刑執行完畢後，5年以內再故意犯本件有期徒刑以上之罪，
    為累犯，應依刑法第47條第1項之規定加重其刑。原審以被
    告二人正值青壯，不思以正途營生，竟假藉占有為由，恐嚇
    經由正當合法方式取得法院拍賣建物之人以獲取不法利益，
    且為達成渠等目的，而犯本案恐嚇取財罪，對被害人身心造
    成極大侵害，並衡渠等素行、犯罪動機、目的、手段，犯後
    未見悔意，態度難認良好等一切情狀，分別量處被告戊○○
    、甲○○二人有期徒刑5月、6月之刑，並依法諭知易科罰金
    之折算標準，認事用法俱無不合，量刑亦稱妥適，被告戊○○、甲○○二人猶上訴否認此部分犯罪，為無理由，應予駁
    回。
貳、無罪部分
一、公訴意旨另以：被告甲○○係前鋒帳務管理有限公司之總經
    理，與被告戊○○共同意圖為自己不法所有，見「德坤股份
    有限公司」廠房因積欠兆豐國際商業銀行票款而於95年7月5
    日遭臺灣板橋地方法院查封拍賣，被告甲○○與被告戊○○
    均明知渠等並無法律上權利，卻於95年某時許，推由被告甲○○以處理債務為由強佔該上開廠房，嗣於96年8月20日由
    吳俞瑱所委託之吳博揚、吳春涼拍定購得上開廠房，於同年
    月21日某時許，知悉吳俞瑱購得該上開廠房而委由李雄勝會
    同仲介乙○○前往上開廠房勘察，見有利可圖，竟於同年月
    22日9時許，夥同許智強（已經原審另案判決確定）、被告
    丁○○、被告丙○○及3、4名真實姓名年籍不詳之男子，前
    往臺北縣中和市○○街79、87、95、101號1樓MIT國際科技
    大樓管理中心，共同基於恐嚇及妨害自由之犯意，由其中一
    名真實姓名年籍不詳之男子出言對乙○○恫稱：「你三小、
    你算老幾，這損失你賠得起嗎？」等語，被告甲○○亦出言
    對乙○○恫稱：「如果不交出拍定人之資料，後果要你自負
    」等語，以此加害生命、身體之事，恐嚇乙○○，使其因而
    心生畏懼，致生危害於安全，並以上開強暴、脅迫之手段，
    使乙○○因而提供上開拍定人之資料，因認被告四人所為
    均係犯刑法第304條第1項之強制罪、同法第305條之恐嚇罪
    云云。
二、按犯罪事實應依證據認定之，無證據不得推定其犯罪事實；
    不能證明被告犯罪者，應諭知無罪之判決，刑事訴訟法第
    154條、第301條第1項分別定有明文。又所謂認定犯罪事實
    之證據，係指足以認定被告確有犯罪行為之積極證據而言，
    如未發現相當證據，或證據不足以證明，自不能以推測或擬
    制之方法，以為裁判基礎。又認定不利於被告之事實，需依
    積極證據，茍積極證據不足為不利於被告事實之認定時，即
    應為有利於被告之認定，更不必有何有利之證據。次按，刑
    事訴訟上證明之資料，無論其為直接證據或間接證據，均須
    達於通常一般人均不致於有所懷疑，而得確信其為真實之程
    度，始得據為有罪之認定，若其關於被告是否犯罪之證明未
    能達此程度，而有合理性懷疑之存在，致使無從形成有罪之
    確信，根據「罪證有疑，利於被告」之證據法則，即不得遽
    為不利被告之認定，其以情況證據（即間接證據）斷罪時，
    尤須基於該證據在直接關係上所可證明之他項情況事實，本
    乎推理作用足以確證被告有罪，方為合法，不得徒憑主觀上
    之推想，將一般經驗上有利被告之其他合理情況逕予排除。
    最高法院76年台上字第4986號、32年度上字67號判例要旨參
    照。
三、公訴人以被告戊○○、甲○○、丁○○、丙○○等四人犯有
    此部分刑法第304條第1項之強制罪、第305條之恐嚇罪，係
    以乙○○之證言、共同被告許智強於警詢、偵查、法院之供
    述、被告甲○○、丁○○、丙○○等人於警詢、偵查中之供
    述等為主要論據。訊據被告戊○○、甲○○、丁○○、丙○○等四人，其中被告甲○○、丁○○、丙○○固均坦承於96
    年8月22日上午，有前往上址MIT國際科技大樓管理中心之事
    實，惟否認對有公訴人所指之強制、恐嚇犯行，被告甲○○
    辯稱：伊為前鋒公司總經理，系爭建物由前鋒公司管理，96
    年8月22日，伊在MIT國際科技大樓管理中心僅有質問乙○○
    何以系爭建物遭人拍定，但伊並未要求乙○○提供拍定人資
    料等語；被告丁○○、丙○○辯稱：伊只是一起去，要去處
    理何事，伊都不知情，現場也沒有對乙○○講恐嚇的話等語
    ；被告戊○○則否認96年8月22日有至MIT國際科技大樓管理
    中心，辯稱：是甲○○自己找人去的，伊事前並不知情，當
    天發生之事與伊無關等語。
四、經查：
  (一)乙○○因仲介吳俞瑱買受系爭建物，故於96年8月22日至上
    址察看，被告甲○○、丁○○、丙○○三人亦受管理員之通
    知而到場，當日之經過情形，依證人乙○○於檢察官偵查、
    原審時所證：吳博揚、吳春涼標得系爭建物後，委託伊代為
    出售，嗣後吳俞瑱購買系爭建物，96年8月21日，伊陪同李
    雄勝前往系爭建物，渠等開啟門鎖欲查看屋況，但因該處業
    已斷水斷電，渠等無法入內查看，僅有觀看公共走道狀況。
    嗣後被告甲○○報案稱伊竊盜，系爭建物管理中心總幹事便
    與伊聯絡，伊遂於96年8月22日上午9時許前往管理中心，管
    理中心人員復聯絡被告甲○○，被告甲○○即偕同被告丁○○、許智強等6、7人前來，被告甲○○質問伊系爭建物尚未
    點交，伊為何進入，伊與被告甲○○發生爭執，被告丁○○
    、許智強坐在旁邊，偕同被告甲○○前來之人中一人靠近伊
    ，以台語向伊恫稱「你三小，你算老幾。這損失你賠得起嗎
    ？」，甲○○亦向伊恫稱若不交出拍定人之資料，後果自行
    負責等語，要求伊交出系爭建物拍定人吳博揚、吳春涼之行
    動電話號碼等資料，伊告知被告甲○○可自行查詢拍定人資
    料，因而未提供拍定人資料，且未提供拍定人之行動電話號
    碼等語明確（97年度偵字第20189號偵查卷一第247頁、原審
    99年1月14日審判筆錄）。是現場確實有人以上開言詞要求
    乙○○交出拍定人之資料，惟依乙○○於原審所證：「（他
    們其中是否有一個男子跟你講說，你三小，你老幾，這損失
    你是否賠的起？）是的，就是類似台語這個意思。、「（甲○○有無跟你說如果不交出拍定人資料後果要自負？）有的
    。我說這是法拍屋，叫甲○○自己去查資料。」、「（你有
    無提供李雄勝的電話給他們？）沒有。」、「（你看甲○○
    帶六、七個人過來，你心中感受如何？）我沒有看過這種情
    形。我那兩三個小時都不能走，就耗在管理中心那邊。」、
    「（你那時候心中是否害怕？）我那時候心中沒有害怕」、
    「（你當下或是事後有無針對甲○○帶來的人用髒話罵你或
    是恐嚇你而去報案？）我當下有去報案是後來我們電梯裡面
    有比較年輕的小孩在跟著我，所以我才去報案陳述8月22日
    那天的事情。」等語（原審卷二第12頁背面、13頁正面）。
    依乙○○於原審所證可知，其在現聽聞與被告三人同來之某
    人稱「你三小，你算老幾。這損失你賠得起嗎？」之言詞，
    心中並未感到害怕，且後來被告甲○○要求乙○○交出拍定
    人資料時，乙○○亦以系爭建物是法拍屋，而拒絕交出相關
    資料等情以觀，被告甲○○、丁○○、丙○○等三人尚難因
    同行者有人出言不遜，及被告甲○○有要求乙○○提供系爭
    建物之拍定人資料，即謂被告甲○○、丁○○、丙○○等三
    人有犯刑法上強制罪、恐嚇罪之客觀行為。
  (二)再依卷附相關筆錄，可查知，乙○○於96年8月22日離開系
    爭建物後，並未報警，係至96年11月27日，始因被告甲○○
    因96年8月21日在系爭建物有與乙○○發生爭執，被告甲○○對乙○○提出毀損及妨害自由之刑事告訴，而至警局製作
    警詢筆錄，有該警詢筆錄一份可稽（刑事警察局卷第53-57
    頁）。而觀諸該警詢筆錄內容，警方先告知乙○○稱：甲○○要對96年8月21日之事提出毀損及妨害自由告訴云云。乙○○才被動陳述於96年8月22日亦有在系爭建物與被告甲○○等人發生爭執之事，乙○○並稱：「（當時好在管理中心
    被甲○○為首攜帶五至六名身分不詳之男子有否限制妳行動
    自由或是言詞恐嚇？）他們就是要我交出拍定人的資料、住
    址，還有聯絡電話，並告訴我可以吃下這個案子嗎？然後他
    們就是說沒有點交就強行進入造成他們機器無法使用順利生
    產，這個損失我賠償的起嗎？並且他們有攜帶錄音帶當場錄
    音，並錄音了一個多小時」、「（當時妳心裡有沒有感到害
    怕？）有」云云（刑事警察局卷第54頁）。可知，本案係被
    告甲○○因96年8月21日之事先對乙○○提出刑事告訴，乙○○始向警方陳述96年8月22日之事，並向警方稱其心中有
    因被告等人之言詞而感到害怕云云，在此情形下，乙○○先
    前於警詢中所述對被告等人不利部分，是否真實可信，並非
    無疑。再參以當時之情形，係與被告三人同行之另外一人對
    乙○○為上開言語，且該等言詞，亦無將對乙○○之生命、
    身體、財產、名譽等有具體將加害之內容，公訴人以此等「
    你三小，你算老幾。這損失你賠得起嗎？」言詞係犯刑法上
    之恐嚇罪，實屬過苛。又雖被告甲○○當時有對乙○○稱：
    「如果不交出拍定人資料，後果要自行負責」，雖亦出言不
    遜，態度不佳，惟乙○○並未受被告甲○○行為而影響，衡
    情一般人於有爭執時，亦常見有此等言詞，尚難以此即謂被
    告甲○○等三人有施何強暴、脅迫手段。除此以外，依乙○○歷次所陳，當時在現場之被告三人則均無未對乙○○有何
    不當言詞，或其他強暴、脅迫之行為或言語，及乙○○於原
    審時亦到庭證稱其當時並不害怕，也拒絕依被告甲○○之要
    求交出資料，公訴人以此即謂被告三人等犯有刑法上之強制
    、恐嚇等罪，尚屬牽強。至被告戊○○於96年8月22日並未
    與被告甲○○、丁○○、丙○○等人至系爭建物現場，且如
    上之說明，被告甲○○三人並未對乙○○犯刑法上之強制、
    恐嚇等罪，當日未到場之被告戊○○否認有此部分犯罪，亦
    可採信。
  (三)再96年8月22日，與被告甲○○、丁○○、丙○○三人到現
    場之人尚有共同被告許智強，檢察官亦一併對許智強提起公
    訴，且許智強於原審審理時為認罪之陳述，原審法院並依簡
    易判決處刑程序另為有罪判決。惟本院依調查證據之結果，
    已認定被告甲○○、丁○○、丙○○三人雖有公訴意旨所指
    之該部分事實，惟並不成立刑法上之強制、恐嚇等罪，理由
    已說明如上，自不受其他共同被告許智強有罪判決之拘束，
    併予敘明。
五、此外，復查無其他積極證據足資證明被告戊○○、甲○○、
    丁○○、丙○○等四人有公訴人所指之強制、恐嚇犯行，自
    應為被告四人被訴此部分無罪之諭知。原審未察，逕對被告
    四人被訴強制罪、恐嚇罪部分予以論罪科刑，自有未合。被
    告四人上訴否認犯罪，指摘原判決不當，為有理由，應由本
    院將原判決關於戊○○、甲○○共同以脅迫使人行無義務之
    事未遂罪暨定應執行刑部分，及丁○○、丙○○部分，均撤
    銷，並另無罪之諭知，以免冤抑。
據上論斷，應依刑事訴訟法第369條第1項前段、第368條、第364
條、第301條第1項前段，判決如主文。
本案經檢察官李叔芬到庭執行職務。
中    華    民    國    99    年    9     月    30    日
                  刑事第四庭審判長法  官  陳筱珮
                                  法  官  邱滋杉
                                  法  官  孫惠琳
以上正本證明與原本無異。
不得上訴。
                                  書記官  陳建邦
中    華    民    國    99    年    10    月    1     日
附表：
   ┌──┬─────┬───────┬────────┐
   │編號│票據號碼  │   發票日     │   票面金額     │
   ├──┼─────┼───────┼────────┤
   │ 1  │AU0000000 │ 97年1月5日   │   80,0000元    │
   ├──┼─────┼───────┼────────┤
   │ 2  │AU0000000 │ 97年3月5日   │   80,0000元    │
   ├──┼─────┼───────┼────────┤
   │ 3  │QI0000000 │ 97年4月5日   │   80,0000元    │
   └──┴─────┴───────┴────────┘
附錄本案論罪科刑法條全文：
中華民國刑法第346條
（恐嚇取財得利罪）
意圖為自己或第三人不法之所有，以恐嚇使人將本人或第三人之
物交付者，處 6 月以上 5 年以下有期徒刑，得併科 1 千元以
下罰金。
以前項方法得財產上不法之利益，或使第三人得之者，亦同。
前二項之未遂犯罰之。

司法院資訊處製作；財團法人民間司法改革基金會備份。
